臺灣高等法院刑事裁定
111年度毒抗字第670號
抗  告  人  
即  被  告  徐熠燔


上列抗告人因違反毒品危害防制條例案件，不服臺灣新竹地方法
院111年度毒聲字第286號，中華民國111年6月30日裁定（聲請案
號：111年度聲觀字第209號、111年度毒偵字第857、858號），
提起抗告，本院裁定如下：
    主  文
抗告駁回。                                              
    理  由
一、原裁定意旨略以：被告徐熠燔基於施用第二級毒品之犯意，
    於民國111年1月19日21時45分許為警採尿時起回溯96小時內
    某時，在桃園市○○區○○路000號友人住處，以燒烤玻璃球吸
    食產生煙霧之方式，施用第二級毒品甲基安非他命1次之事
    實，業據其於偵訊時坦承不諱，且被告親採封緘之尿液經送
    檢驗後，確呈安非他命及甲基安非他命陽性反應等情，有勘
    查採證同意書、新竹市警察局偵辦毒品案件尿液檢體委驗單
    （檢體編號：G-013號）及台灣尖端先進生技醫藥股份有限
    公司出具之濫用藥物檢驗報告等在卷可稽，被告之自白佐以
    前揭證據，被告確有於上開時地施用第二級毒品犯行，堪以
    認定。又被告前未曾因施用毒品案件，經法院裁定送勒戒處
    所施以觀察勒戒或強制戒治處分，亦未曾因施用毒品案件經
    法院判處罪刑，有本院被告前案記錄表附卷可佐，從而聲請
    人聲請裁定令被告入勒戒處所觀察、勒戒，於法應無不合，
    應予准許，爰依毒品危害防制條例第20條第1項、觀察勒戒
    處分執行條例第3條第1項，裁定被告送勒戒處所觀察、勒戒
    等語。
二、抗告意旨如附件抗告狀所載。
三、按甲基安非他命為毒品危害防制條例第2條第2項第2款所規
    定之第二級毒品。次按犯毒品危害防制條例第10條之罪者，
    檢察官應聲請法院裁定，令被告入勒戒處所觀察、勒戒，其
    期間不得逾2月，同條例第20條第1項定有明文。毒品危害防
    制條例所規定之觀察、勒戒處分，其立法意旨在幫助施用毒
    品者戒除毒癮，該處分之性質非為懲戒行為人，而係為消滅
    行為人再次施用毒品之危險性，目的在戒除行為人施用毒品
    之身癮及心癮措施；觀察、勒戒係導入一療程觀念，針對行
    為人將來之危險所為預防、矯治措施之保安處分，以達教化
    與治療之目的，可謂刑罰之補充制度，從而毒品危害防制條
    例本身所規定之觀察、勒戒及強制戒治等保安處分，雖兼具
    自由刑之性質，卻有刑罰不可替代之教化治療作用，是對於
    施毒者有利不利之認定，端在何種程序可以幫助施用毒品之
    人戒除施用毒品之行為，尚非由法院逕行認定戒癮治療即係
    對施用毒品者較有利者，亦無僅因行為人之個人或家庭因素
    而免予執行之理。再按毒品危害防制條例第24條第1項之規
    定對於「初犯」及「3年後再犯」毒癮治療方式，採行「觀
    察、勒戒」與「附條件之緩起訴處分」並行之雙軌模式，並
    無「附條件之緩起訴處分」應優先於「觀察、勒戒」的強制
    規定。毒品危害防制條例規定之觀察、勒戒處分，係一種針
    對受處分人將來之危險所為預防、矯正措施之保安處分，目
    的係為斷絕施用毒品者之身癮及心癮，並屬強制規定。而該
    觀察勒戒之程式，僅於：⒈依據毒品危害防制條例第24條第1
    項規定，於檢察官先依刑事訴訟法第253條之1第1項、第253
    條之2第1項第4款至第6款或第8款之規定，為附條件之緩起
    訴處分時，不適用之；⒉或犯第10條之罪者，於犯罪未發覺
    前，自動向衛生福利部指定之醫療機構請求治療，醫療機構
    依據毒品危害防制條例第21條第1項規定，免將請求治療者
    送法院或檢察機關等情，可排除適用外；其餘就初犯或觀察
    勒戒、強制戒治執行完畢3年後再犯施用毒品罪之行為人，
    犯毒品危害防制條例第10條之罪者，檢察官即應向法院提出
    聲請裁定其入勒戒處所觀察、勒戒，且凡經檢察官聲請，法
    院亦僅得裁定令入勒戒處所執行觀察、勒戒，以查有無繼續
    施用毒品傾向，據以幫助受處分人（抗告人）徹底戒毒，並
    無自由裁量以其他方式替代或得以其他原因免予或暫緩執行
    之餘地。
四、經查：
　㈠抗告人即被告基於施用第二級毒品之犯意，於111年1月19日2
    1時45分許為警採尿時起回溯96小時內某時，在桃園市○○區○
    ○路000號友人住處，以燒烤玻璃球吸食產生煙霧之方式，施
    用甲基安非他命1次之事實，業據其於偵查中坦承不諱（見
    新竹地檢毒偵858卷111年6月16日詢問筆錄），且其於111年
    1月19日因另案被警拘獲後，於同日21時45分許經警得其同
    意所採集之尿液，經以GC/MS氣相層析質譜儀法確認檢驗之
    結果，呈安非他命、甲基安非他命陽性反應，有新竹市警察
    局偵辦毒品案件尿液檢體委驗單（檢體編號：G-013號）及
    台灣尖端先進生技醫藥股份有限公司111年2月11日出具之濫
    用藥物檢驗報告等附卷可稽（見桃園地檢毒偵1066卷第67、
    69頁）。是原審認被告自採尿時起回溯96小時內某時有施用
    第二級毒品之犯行，自無不當。
  ㈡被告前未曾因施用毒品經觀察、勒戒或強制戒治，有本院被
    告前案紀錄表存卷可考，且被告對於是否願意自費參與毒品
    戒癮治療乙節表示「我經濟狀況不允許，無法參加，請依法
    處理」等語（見新竹地檢毒偵858卷同上詢問筆錄），是檢
    察官斟酌以上個案具體情節，依毒品危害防制條例第20條第
    1項之規定，向法院聲請觀察、勒戒，難認有何裁量逾越、
    濫用或違反比例原則之情。從而，原審以被告犯施用第二級
    毒品罪，依毒品危害防制條例第20條第1項規定，認檢察官
    之聲請為有理由，裁定令被告入勒戒處所觀察、勒戒，於法
    自無不合。
  ㈢抗告意旨雖稱「其實我根本不知道安非他命是什麼」云云，
    惟被告於警詢及111年6月16日偵查中，對於遭查獲前最後一
    次施用毒品時間地點之供述雖有出入，惟並未否認有施用甲
    基安非他命之行為，甚至於警詢中詳細說明各次購買甲基安
    非他命之相關通訊監察譯文內容；至被告於111年1月20日偵
    查中先坦承有於111年1月16日18時許在男友住處施用甲基安
    非他命，並請求從輕量刑，後雖又改稱近期未施用云云，然
    由其陳述之內容顯見被告並未否認曾經施用甲基安非他命一
    情，是其提起抗告後方辯稱不知安非他命為何云云，實無可
    採。至抗告人另稱男友確診、朋友確診、擔心傳染等節，均
    非屬是否准予裁定令其入勒戒處所施以觀察、勒戒所需考量
    之因素，自不能執為免除觀察、勒戒處分之理由。
五、綜上所述，原審以被告確有施用第二級毒品之犯行，因而裁
    定令被告入勒戒處所觀察、勒戒，核其認事用法，並無違法
    或不當。抗告意旨猶執前詞提起抗告，為無理由，應予駁回
    。　
據上論斷，應依刑事訴訟法第412條，裁定如主文。
中　　華　　民　　國　　111 　年　　8 　　月　　11　　日
                  刑事第十四庭  審判長法　官  黃斯偉　　
                                      法　官  郭豫珍
                                      法　官  黎惠萍
以上正本證明與原本無異。
不得再抗告。
                                      書記官  楊筑鈞
中　　華　　民　　國　　111 　年　　8 　　月　　11　　日